臺灣臺中地方法院刑事判決　96年度易字第1605號
公　訴　人　臺灣台中地方法院檢察署檢察官
被　　　告　丁○○
上列被告因妨害自由等案件，經檢察官提起公訴（九十五年度偵
字第二四三一七號），本院判決如下：
    主    文
丁○○以加害生命、財產之事，恐嚇他人致生危害於安全，處拘
役伍拾日，如易科罰金，以新臺幣壹仟元折算壹日。又損壞他人
攤位之生財器具，足以生損害於他人，處有期徒刑貳月，如易科
罰金，以新臺幣壹仟元折算壹日。
    犯罪事實
一、丁○○之父與甲○○同為在臺中市○○路○段九七○號前隔
    鄰擺攤之攤販，因渠二人為攤販招牌之擺設問題曾起口角衝
    突，乃丁○○知情後，對甲○○心生不滿，竟於民國九十五
    年八月二十七日十八時五十分許，駕駛車牌號碼六L-六五九
    一號廂型車，前往甲○○位於臺中市○○路○段九七○號前
    之蜜汁香腸攤位，基於毀損犯意，徒手將上開攤位翻倒，致
    上開攤位之生財器具包括烤具等倒地破損而不堪使用（價值
    約新臺幣二萬三千元）。復基於恐嚇犯意，向甲○○恫嚇稱
    ：「我是在地的阿成，以後在這裡作生意要注意。」、「你
    如果要欺負人，不要欺負老年人，要欺負就欺負年輕人」等
    加害甲○○生命、財產之語，致甲○○心生畏懼。
二、案經甲○○訴由臺中市警察局第五分局報告臺灣臺中地方法
    院檢察署檢察官偵查起訴。
    理    由
一、訊據被告丁○○固坦承於上開時地因細故與告訴人甲○○發
    生口角，然否認有毀損及恐嚇犯行，其於警詢、偵查辯稱：
    伊確實有去找告訴人理論，因為伊父親在旁邊賣冰，告訴人
    之招牌遮到伊父親的招牌，伊只有向他說明，伊父親也在同
    一處所擺攤，大家只想討一份生活而已，請他不要為難伊父
    親，伊只向他說了一句最重的話，就是「你如果要欺負人，
    不要欺負老年人，要欺負就欺負年輕人」，然後伊就走了，
    伊未出言恐嚇，亦未翻倒攤位，伊妻子丙○○○可以作證云
    云，於本院審理中辯稱：當天伊帶伊太太去，伊父親擺攤跟
    甲○○在一起，因為擺攤發生問題，伊從台北回來，伊就帶
    太太去看是什麼情形伊問甲○○時，可能伊的言詞比較大聲
    ，但是伊沒有恐嚇之意，伊要走的時候，甲○○有問伊是誰
    ，沒有看過伊，伊跟他說伊是隔壁攤位的兒子，伊叫阿成，
    甲○○在警局就說伊是在地阿成，伊最嚴重只有跟他講說，
    要欺負老人家，不如欺負年輕人，伊去的時候，有四、五個
    人在那裡，而且伊帶太太去，所以伊不可能對他怎麼樣，毀
    損部分，伊並沒有做云云。經查，上開犯罪事實，業據告訴
    人指、證述及證人乙○○證述內容相符，復有警方拍攝之現
    場照片四張在卷可參，堪信為真實。
二、被告雖以前揭情詞置辯，惟查，證人即告訴人甲○○於偵查
    中具結證稱：「九十五年八月二十七日當天下午六點多的時
    候，我有二、三個客人在環中路九七○號我的攤位上吃香腸
    ，結果丁○○來的時候，我以為他是客人招呼他，結果他很
    兇，問我是不是出外人，然後打翻我的攤位，然後我問他為
    何這樣，他就說是隔壁賣冰的叫他來的，而且他走之前就叫
    我不准在這邊賣，不然他是在地流氓，叫我注意，他隨時會
    來找我。」等語（偵卷第十一至十二頁）；本院審理中具結
    證稱：「被告開一台廂型車，一個人下車，沒有跟別人下來
    ，至於車上有無人我不清楚，他走來，我以為他是客人，所
    以我就招呼他，他說他是隔壁賣冰的叫他來的，我問他是什
    麼事情，他說我罵那個賣冰的，他不聽我解釋，就說他是在
    地的『七討』（台語），他叫我以後在這邊做生意要小心一
    點，就把我的攤子打翻、還有桌子也掀掉，香腸、大腸也掉
    在地上都不能賣了，後來我報案，第五分局的警察有來。」
    、「（你的攤位的東西，除了香腸、大腸不能賣以外，還有
    無其他器具毀損？〈提示警局拍攝照片〉）烤香腸、大腸的
    爐子被被告掀掉後也摔壞了，警局拍攝的照片，有一張翻倒
    的看似桌子，那張就是我烤香腸的攤位，上面有一個用白鐵
    製的烤香腸爐子，是跟桌子連在一起，掀掉後，就全部壞了
    。」等語（本院卷第三十二至三十三頁）。另目擊證人乙○○於偵查中具結證稱：「我看到一個開車的男人自己一個人
    下來（是短髮的年青人，當時穿短褲，只有他一個人下來）
    ，他下來只有一剎那就推翻香腸攤子，然後他要走的時候講
    說：『我是在地阿成，以後要在這邊做，要注意。」等語（
    偵卷第十六至十七頁）；於本院審理中證稱：「我只有看到
    被告下車，被告下車來，沒有說什麼，就把攤子掀倒，後來
    他說他是在地阿成，叫甲○○以後要作生意要注意，之後他
    就走了，我們在場的人有要注意他的車牌，他還放下話說，
    去報警沒有關係」、「我沒有聽到甲○○罵被告三字經」、
    「被告掀倒告訴人攤位的情形，就如警局照片」等語（本院
    卷第三十六至三十七頁），渠等就事發經過指證、述明確，
    復與警方拍攝之現場照片四張所呈現攤位生財器具被掀倒地
    之情形相符。雖被告舉其妻丙○○○為證，證人王麗雯於警
    詢、偵查及本院審理中固均證述被告並無上開恐嚇及毀損犯
    行，惟證人丙○○○於偵查中供稱：「（當天是否與你先生
    丁○○一起去賣香腸攤子前理論？）有，是我先生開我的車
    載我去的。」、「（丁○○當時怎麼跟甲○○講？）我們去
    環中路擺攤位那裡，問他是不是與我公公排同一個位置，問
    他今天為何與我公公爭執，而且說我公公年紀大了為何還要
    欺負他，然後講講我們就走了…。」、「（當時你在車上等
    或是有下來）我有下來。」云云（偵卷第六至七頁）；其於
    本院審理中證稱：「當天我跟我先生兩個人一起去，我們開
    一台綠色廂型車，我們停在甲○○的攤位前，我們兩個人一
    起下，兩個人一起走到攤位，我先生開口說話，問他是否是
    江先生，是否認識旁邊擺攤的人，我先生就叫他不要欺負我
    公公，我們就走了，甲○○因為擺攤的問題，擋到我公公的
    招牌，他又罵我公公，所以我先生才去看看什麼事。因為我
    先生從台北回來，聽到爸爸被欺負，當然會想說要跟他講一
    下。」、「（你們去攤位跟甲○○講說，叫他不要欺負你公
    公，對方有何反應？）我就罵我老公三字經，他先罵我們的
    ，我們才叫他不要欺負老人家。我們去時，先問他是否是江
    先生，問他是否認識我公公，我先生就跟他說講說，不要因
    為招牌的事來欺負老人家，之後甲○○就先罵我們三字經，
    我先生才說如果要欺負老人家，不如來欺負年輕人，當時甲○○就很生氣，甲○○只有罵我們三字經，沒有多說什麼話
    。」云云（本院卷第三十四至三十五頁），證人丙○○○於
    偵查中與審理中所證並非完全一致，且參諸被告於偵查中供
    稱：「（那天你太太究竟有沒有去？）有，是她開車載我去
    」云云（偵卷第十七頁），則就案發當天，究竟係被告開車
    載丙○○○前往案發現場，抑或丙○○○開車載被告前往案
    發現場，被告與丙○○○所供不一，再徵諸告訴人及證人乙○○上開證述僅有被告一人下車以觀，則丙○○○是否於案
    發時有到現場並下車？顯有疑竇。而證人丙○○○為被告配
    偶，兩人關係緊密，其所述證詞證明力自較薄弱，尚難以遽
    信。
三、本院再審酌：案發時倘被告未自報其名為「阿成」，則告訴
    人不可能於向警方報案時明確指稱：「對方自稱叫做阿成」
    （參九十五年八月二十七日警詢筆錄），而被告於本院審理
    中亦自承案發時確有向告訴人自稱叫「阿成」（本院卷第十
    七頁），則告訴人之指訴顯非無的放矢。又告訴人自向警方
    報案之始起即自承伊與被告之父曾因擺攤招牌問題發生口角
    ，曾經以三字經罵過被告父親；而告訴人亦供稱是因告訴人
    之攤位招牌遮到伊父親之攤位招牌而去找告訴人理論（偵卷
    第五至六頁），甚且證人即丁○○之妻丙○○○於偵查中更
    證稱：「他（指告訴人）之前就恐嚇我公公說要送他一桶瓦
    斯，然後我先生那天就去找他」等語（偵卷第六頁）。由是
    ，顯見告訴人與被告之父親間衡突嚴重，非同小可，且被告
    之父明顯屈居下勢，準此，身為人子者因父親遭人欺侮而心
    生不滿，進一步為自己父親出氣，乃事理之常，況被告亦自
    承曾對告訴人指稱：「要欺侮老人家，不如來欺侮年輕人。
    」等語，衡情該用語極盡挑釁意味，顯在嗆聲，意在仗著其
    年輕力盛，威脅年長之告訴人，其話語本身即極具恐嚇危害
    安全之意涵，類此話語既出，焉有未盡來意以下對方馬威之
    前，卻在如證人丙○○○所證稱告訴人當時回以辱罵三字經
    後，渠等即自行悄然離去之理！被告與證人丙○○○所供明
    顯避重就輕，顯不合理。此外，審視卷附照片顯示告訴人攤
    位之生財器具確已翻倒在地，而告訴人於警詢供稱該等生財
    器具價值約二萬三千元，衡情告訴人身為小攤販，販賣香腸
    ，賺取蠅頭小利，殊無只為誣陷被告而自行翻倒破損生財器
    具，以斷自己謀生後路之理。從而本院認告訴人所訴非虛，
    本件事證明確，被告犯行，堪予認定。
四、核被告所為，係犯刑法第三百零五條之恐嚇危害安全罪、同
    法第三百五十四條之毀損罪。公訴意旨所認定被告出言恐嚇
    話語雖未及於被告對告訴人恫嚇稱：「你如果要欺負人，不
    要欺負老年人，要欺負就欺負年輕人」等語，惟被告當時係
    因自認其父遭告訴人欺侮而前往理論，而上開話語，配合被
    告翻倒告訴人之攤位生財器具等舉動以觀，明顯極具挑釁意
    味，意在對年長之告訴人嗆聲，本身即極具恐嚇危害安全之
    意涵，應為被告整體恐嚇行為之一部，自應由本院併予審理
    補充認定之。被告所犯二罪之間，犯意各別，行為互殊，應
    予分論併罰。爰審酌被告前無犯罪紀錄，其因父親遭人欺侮
    ，不求和平處理，於氣憤之餘，竟前往找尋告訴人理論，並
    進而毀損告訴人攤位之生財器具，及出言恐嚇危害告訴人之
    安全，對告訴人所造成之損害，及犯後矢口否認之態度等一
    切情狀，分別量處如主文所示之刑，並均諭知易科罰金折算
    之標準，以資懲儆。
據上論斷，應依刑事訴訟法第二百九十九條第一項前段，刑法第
三百零五條、第三百五十四條、第四十一條第一項前段，刑法施
行法第一條之一第一項、第二項前段，判決如主文。
中　　華　　民　　國　　96　　年　　6 　　月　　27　　日
                  刑事第八庭    法　官　賴恭利
以上正本證明與原本無異。
如不服本判決，應於送達後十日內向本院提出上訴狀（須附繕
本），上訴於臺灣高等法院臺中分院。
                                書記官　陳貴卿
中　　華　　民　　國　　96　　年　　6 　　月　　27　　日
附錄論罪科刑法條
附錄本案論罪法條全文：
中華民國刑法第305條：
以加害生命、身體、自由、名譽、財產之事，恐嚇他人致生危害
於安全者，處二年以下有期徒刑、拘役或三百元以下罰金。
中華民國刑法第354條：
毀棄、損壞前二條以外之他人之物或致令不堪用，足以生損害於
公眾或他人者，處二年以下有期徒刑、拘役或五百元以下罰金。
